【裁判字號】    97,消債更,568
【裁判日期】    970930
【裁判案由】    更生事件
【裁判全文】
臺灣板橋地方法院民事裁定           97年度消債更字第568號
聲  請  人  甲○○
代  理  人  陳志勇律師
上列當事人因消費者債務清理事件聲請更生及保全處分，本院裁
定如下：
    主  文
聲請駁回。
聲請費用由聲請人負擔。
    理  由
一、按債務人與金融機構協商成立者，不得聲請更生或清算，但
    因不可歸責於己之事由，致履行顯有重大困難者，不在此限
    ；本條例施行前，債務人依金融主管機關協調成立之中華民
    國銀行公會會員辦理消費金融案件無擔保債務協商機制與金
    融機構成立之協商，準用前項之規定，消費者債務清理條例
    第151 條第5 項、第6 項分別定有明文。又聲請更生或清算
    不合程式或不備其他要件者，法院應以裁定駁回之，但其情
    形可以補正者，法院應定期間先命補正，復為同條例第8 條
    所明定。
二、本件聲請意旨略以：伊有不能清償債務之情事，目前債務總
    金額為新臺幣（下同）3,044,312 元，消費者債務清理條例
    施行前，曾依照中華民國銀行公會會員辦理消費金融案件無
    擔保債務協商機制，與最大債權金融機構臺北國際商業銀行
    股份有限公司（下稱臺北國際商銀）成立協商，雙方約定聲
    請人自民國95年8 月起，分120 期、利率0%，每月清償27,5
    46元直至全部清償為止；惟聲請人每月收入約34,000元扣除
    每月依協商條件應清償之金額後，已無法維持最低基本生活
    ，再其次子於民國97年2 月28日至3 月4 日間，因癲癇致左
    側復發自發性氣胸住院，醫療費用自負額為40,639元，均由
    聲請人負擔，致影響聲請人之償債能力，遂於97年3 月毀諾
    計清償17期，其毀諾協商條件實具有不可歸責於己致履行顯
    有重大困難之事由，懇請鈞院裁定開始更生；再其對國興保
    全股份有限公司每月得支領之薪資，因永豐商業銀行股份有
    限公司之聲請，致現遭臺灣士林地方法院士院木97執意字第
    43251 號強制執行在案，前揭執行程序已影響其他債權銀行
    公平受償，且上開薪資係聲請人唯一之收入，如遭執行3 分
    之1 ，將嚴重影響聲請人之生活，迫使聲請人到處借貸而增
    加聲請人之債務，並使聲請人計畫之更生方案無法履行，為
    此爰依消費者債務清理條例第19條規定，併同請求對於債務
    人財產強制執行之停止，懇請鈞院就更生為裁定前准許聲請
    人保全處分之聲請，以保權益，實感德便等語。
三、經查：
  (一)聲請人前於95年7 月26日參加中華民國銀行公會會員辦理消
    費金融案件無擔保債務協商機制，與全體無擔保債權銀行成
    立協商，並於97年3 月毀諾乙節，有協議書、無擔保債務還
    款計畫表、聯合徵信中心債權人清冊及永豐商業銀行股份有
    限公司等銀行之陳報狀在卷可稽，是聲請人向本院聲請更生
    ，須符合「不可歸責於己致履行顯有重大困難之事由」之要
    件，方為適法。
  (二)又聲請人主張其次子因癲癇致左側復發自發性氣胸，於97年
    2 月28日至3 月4 日住院，醫療費用自負額為40,639元均由
    其負擔，致影響償債能力而主張其有不可歸責之事由致毀諾
    協商條件乙事，固據其提出長庚紀念醫院診斷證明書、國立
    臺灣大學醫學院附設醫院診斷證明書、國立臺灣大學醫學院
    附設醫院住院醫療費用收據等件可憑，足認聲請人於97 年3
    月間確有履行上之困難。惟前開醫療費用之支出，應屬突發
    之一次性支出，聲請人如因此暫時無法履行協商條件，應可
    先循中華民國銀行商業同業公會債務協商委員會所訂定之「
    消費金融案件無擔保債務協商機制債務協商喘息期規定」申
    請協助，以度過暫時性之履行困難；且乙○○之母親丙○○
    雖與聲請人離婚，但其對未成年子女之扶養義務，不因離婚
    而受影響，亦應分擔聲請人因其子住院所增之負擔，因此前
    開新增之支出應屬聲請人可承受之範圍。至於聲請人復主張
    收入扣除協商條件，無法維持最低基本生活等語，惟依聲請
    人97年6 月30日陳報狀所述，其收入自協商成立後至97 年3
    月毀諾間相差不遠，且其基本生活支出，為聲請人於協商當
    時可得預見，並於協商當時已納入考量，況其於毀諾前均仍
    繼續依協商條件還款，益徵上開還款條件，縱有聲請人所認
    嚴苛之情形，然仍屬其可負擔之範圍。另參以聲請人之長子
    已年滿十八歲，此有聲請人提出之戶籍謄本在卷可佐，應非
    完全無謀生能力，且其即將進入大學就學所需支付之學費，
    亦可藉由助學貸款減輕聲請人之負擔，況聲請人之前配偶對
    其長子亦同負扶養義務，是聲請人對其子所負扶養義務之支
    出，應不致造成聲請人履行協商條件顯有重大困難。從而，
    本件聲請人與金融機構協商成立後迄今，收入情況並未有明
    顯變動，支出狀況亦無重大情事變更之情形，是其應仍有履
    行清償之能力，自核無不可歸責於己致履行顯有重大困難之
    事由。
四、綜上所述，本件聲請人既無消費者債務清理條例第151 條第
    5 項但書所規定不可歸責於己之事由，致履行原協商條件顯
    有重大困難之情形，其向本院聲請更生，應屬聲請之要件不
    備，且該欠缺又無從補正，依首揭條文規定，自應駁回其更
    生之聲請，爰裁定如主文。
五、至聲請人另主張其對於國興保全股份有限公司之薪資債權，
    遭臺灣士林地方法院97執意字第43251 號強制執行在案，該
    執行足影響維持其他債權銀行之公平受償，且將嚴重影響聲
    請人之生活，迫使聲請人到處借貸而增加聲請人之債務，並
    使聲請人計畫之更生方案無法履行，請求依本條例聲請保全
    處分等語。惟查，本件更生之聲請既經駁回，是聲請人保全
    處分之請求即失所附麗，自應一併駁回，附此說明。
中    華    民    國    97    年    9     月    30    日
                  民事第二庭  法  官  張筱琪
上為正本係照原本作成
如不服本裁定，應於裁定送達後10日內，以書狀向本院提出抗告
，並繳納抗告費新臺幣1千元。
中    華    民    國    97    年    9     月    30    日
                              書記官  楊璧華


司法院資訊處製作；財團法人民間司法改革基金會備份。
